【裁判字號】    92,簡附民,3
【裁判日期】    920813
【裁判案由】    傷害
【裁判全文】
臺灣板橋地方法院刑事附帶民事訴訟判決              九十二年度簡附民字第三號
原      告  乙○○
被      告  甲○○
右列被告因九十二年度板簡字第五五一號傷害案件，經原告提起附帶民事訴訟，本院
判決如左：
        主  文
被告應給付原告新臺幣伍萬陸仟參佰陸拾肆元。
原告其餘之訴駁回。
    事  實
甲、原告方面：
一、聲明：被告應給付原告新臺幣（下同）一百萬元。
二、陳述：
  （一）緣原告甲○○與其鄰居被告乙○○前因合會糾紛而互有爭吵，嗣於民國九十
        一年十月二十九日凌晨四時許，乙○○因見甲○○恰好返回其位於臺北縣板
        橋市○○路○段二二五巷七二弄二二號之住處，乃向甲○○催討債務，並拍
        動甲○○所有之車牌號碼七Ｌ－七三八號營業小客車。詎甲○○竟因此心生
        不滿，乃基於傷害之犯意，與乙○○發生推擠拉扯等肢體衝突，致乙○○受
        有上唇、前胸多處擦傷及皮下瘀血、雙手多處皮下瘀血等傷害。
  （二）按「因故意或過失，不法侵害他人之權利者，負損害賠償責任。」，「不法
        侵害他人之身體或健康者，對於被害人因此喪失或減少勞動能力，或增加生
        活上之需要時，應負損害賠償責任。」，「不法侵害他人之身體、健康、名
        譽、自由、信用、隱私、貞操，或不法侵害其他人格法益而情節重大者，被
        害人雖非財產上之損害，亦得請求賠償相當之金額。」，民法第一百八十四
        條第一項前段、第一百九十三條第一項、第一百九十五條第一項前段分別定
        有明文。本件被告毆打原告成傷，造成原告受有身體上及精神上莫大傷害，
        原告自得請求賠償，請求金額臚列如下：
    １、醫療費用
        原告遭毆傷後送醫治療，計支出醫療費用二千零八十元，另住院費用為四千
        二百八十四元，總計六千三百六十四元應由被告賠償。
    ２、精神上慰藉金
        原告無故遭被告毆打成傷，受有有上唇、前胸多處擦傷及皮下瘀血、雙手多
        處皮下瘀血等傷害，且住院四天，原告在精神上、肉體上之痛苦實難以形容
        於筆墨，為此請求慰撫金九十九萬三千六百三十六元。
        總計請求一百萬元。
三、證據：提出醫療費用收據影本九件為證，並引用刑事訴訟案件卷證。
乙、被告方面：
一、聲明：駁回原告之訴。
二、陳述：
    同意醫療費用部份之請求，惟精神慰藉金之請求實在過高。
丙、本院依職權向臺北市立和平醫院調閱原告之醫療費用證明單。
    理  由
一、本件原告起訴主張：其與鄰居乙○○前因合會糾紛而互有爭吵，嗣於民國九十一
    年十月二十九日凌晨四時許，乙○○因見甲○○恰好返回其位於臺北縣板橋市○
    ○路○段二二五巷七二弄二二號之住處，乃向甲○○催討債務，並拍動甲○○所
    有之車牌號碼七Ｌ－七三八號營業小客車。詎甲○○竟因此心生不滿，乃基於傷
    害之犯意，與乙○○發生推擠拉扯等肢體衝突，致乙○○受有上唇、前胸多處擦
    傷及皮下瘀血、雙手多處皮下瘀血等傷害之事實，業經本院以九十二年度板簡字
    第五五一號刑事判決認定明確，判處被告有罪，依刑事訴訟法第五百條前段規定
    ，應認原告之主張為真實。
二、按因犯罪而受損害之人，於刑事訴訟程序中得提起附帶民事訴訟，對於被告請求
    回復其損害，刑事訴訟法第四百八十七條第一項明文規定。次按「因故意或過失
    ，不法侵害他人之權利者，負損害賠償責任。」，「不法侵害他人之身體或健康
    者，對於被害人因此喪失或減少勞動能力，或增加生活上之需要時，應負損害賠
    償責任。」，「不法侵害他人之身體、健康、名譽、自由、信用、隱私、貞操，
    或不法侵害其他人格法益而情節重大者，被害人雖非財產上之損害，亦得請求賠
    償相當之金額。」，民法第一百八十四條第一項前段、第一百九十三條第一項、
    第一百九十五條第一項前段分別定有明文。本件被告毆打原告成傷，造成原告受
    有身體上之傷害，已如前述，原告自得依侵權行為之法律關係，向被告請求損害
    賠償。
三、茲將原告得向被告請求之金額准駁如下所述：
  （一）醫療費用
        原告主張其遭毆傷後至醫院接受治療，共支出醫療費用合計六千三百六十四
        元，據其提出醫療費用收據影本九件為證，且經本院依職權向臺北市立和平
        醫院調閱原告之醫療費用證明單核閱屬實，被告對此部分之請求亦不爭執，
        爰准原告此部分之請求。
  （二）精神上損害賠償
        原告主張因遭被告毆打，受傷嚴重，精神上因而受有重大刺激，故請求精神
        慰撫金九十九萬三千六百三十六元等語。經查原告因遭被告毆打成傷，身體
        及精神上自受有相當之痛苦，故原告請求賠償慰撫金，固非無據。惟關於請
        求之金額，本院審酌原告於本件侵權行為時年約六十六歲，小學畢業，現已
        退休，惟沒有退休金，現在靠小孩扶養，每月有一至二千元，因遭被告毆傷
        致身體受有上唇、前胸多處擦傷及皮下瘀血、雙手多處皮下瘀血等傷害；而
        被告於本件侵權行為時為五十六歲，國中畢業，現為計程車司機，每月收入
        約一至二萬元不等等情事，且兩造係鄰居關係，理應敦親睦鄰，被告竟因細
        故即對原告毆打，而被告自本件傷害行為發生後始終坦承犯行，以及兩造之
        身分、社會地位、智識水準，及兩造其他實際狀況等一切情狀，認原告請求
        賠償精神慰撫金九十九萬三千六百三十六元，尚屬過高，應核減為五萬元，
        方屬公允，逾此部分之請求則不應准許。
    綜合上述，被告應賠償原告合計五萬六千三百六十四元。
四、從而，本件原告依據侵權行為之法律關係，請求被告賠償五萬六千三百六十四元
    ，為有理由，應予准許。原告逾此部分之請求，則無理由，應予駁回。
五、據上論結，本件原告之訴為一部有理由、一部無理由，依刑事訴訟法第五百零二
    條第一項、第二項，判決如主文。
中      華      民      國      九十二      年      八    月    十三    日
                                      臺灣板橋地方法院刑事第二庭
                                          法  官  吳幸娥
右正本證明與原本無異
如不服本判決應於送達後十日內向本院提出上訴狀
                                          書記官  洪惠玲
中      華      民      國      九十二      年      八    月    十三    日


司法院資訊處製作；財團法人民間司法改革基金會備份。
